臺中高等行政法院判決　　　　　　　　　　　　　　　　九十三年度再字第一三號
　　再審原　告　甲○○
　　訴訟代理人　丙○○
　　再審被　告　臺中縣稅捐稽徵處
　　代　表　人　乙○○
　　訴訟代理人　丁○○
　　　　　　　　己○○
　　　　　　　　戊○○
右當事人間因土地增值稅事件，再審原告不服本院中華民國九十年七月三十一日九十
年度訴字第六四六號確定判決，提起再審之訴，本院判決如左：
　　主  文
再審原告之訴駁回。
再審訴訟費用由再審原告負擔。
　　事  實
緣債務人王錦璋原所有坐落沙鹿鎮南勢坑埔子小段七二七、七二七─一地號兩筆土地
，屬都市計畫保護區「林」地目土地，經臺灣臺中地方法院於民國（下同）八十四年
五月三十一日拍定由莊東榮取得，並由再審被告按一般稅率核課土地增值稅，應納稅
額分別為新臺幣（下同）二八、一二六、七六四元及一四、四四七、二三六元，嗣後
再審原告（即債權人）甲○○於八十九年三月二十日申請上開兩筆地號土地依修正前
土地稅法第三十九條之二第一項規定免徵土地增值稅，惟經再審被告所屬沙鹿分處以
拍定人莊東榮在拍定當時為營利事業東群網版印刷社負責人，並非名實相符之農民，
而以八十九年三月二十九日中縣稅沙二字第八九○○八八七六號函否准所請。再審原
告不服，提起訴願，遭決定駁回，遂向本院提起行政訴訟，經本院以九十年度訴字第
六四六號判決駁回再審原告之訴。再審原告仍不服，提起上訴，經最高行政法院以九
十一年度裁字第九四六號裁定駁回再審原告之上訴，全案即告確定。惟再審原告仍未
甘服，以本院上開判決就足以影響於判決之重要證物漏未斟酌為由，依行政訴訟法第
二百七十三條第一項第十四款規定，提起再審之訴。
　　理  由
一、按「再審之訴顯無再審理由者，得不經言詞辯論，以判決駁回之。」為行政訴訟
    法第二百七十八條第二項所明定。次按「有左列各款情形之一者，得以再審之訴
    對於確定終局判決聲明不服。但當事人已依上訴主張其事由或知其事由而不為主
    張者，不在此限……十四、原判決就足以影響於判決之重要證物漏未斟酌者。」
    同法第二百七十三條第一項第十四款固定有明文。惟所謂「原判決就足以影響於
    判決之重要證物漏未斟酌者」，係指當事人在前訴訟程序中已提出於事實審法院
    之證物，事實審法院漏未加以斟酌，且該證物足以影響判決結果之重要證物者而
    言，若非前訴訟程序事實審法院漏未斟酌其所提出之證物，或縱經斟酌亦不足以
    影響原判決之內容，或原判決曾於理由中說明其為不必要之證據者，均不能認為
    具備本款規定之再審事由。
二、本件再審原告主張：
　　(一)既然再審被告及原判決認為莊東榮於七十六年一月十六日至八十七年十月二十
      日於具有營利事業負責人期間為非名實相符之農民，為何其仍能於七十八年一
      月二十二日以自耕農身分買賣取得大甲鎮○○○段九二地號農地（重劃後為大
      甲鎮○○段五一四地號），八十五年八月二十日亦以自耕農民身分購入沙鹿鎮
      ○○段竹林小段八一四─一地號農地，八十六年六月十七日更以自耕農身分標
      購大甲鎮○○段一八七地號農地，以上均附有自耕能力證明書及承諾書向再審
      被告申請依土地稅法第三十九條之二規定而經再審被告依查詢程序獲准免稅在
      案，何以惟獨本件於八十四年六月八日拍定時，莊東榮卻頓時成為非農民，其
      矛盾顯然是原判決未詳究該項足以影響判決之重要主張及事實。
    (二)由稅捐機關之課稅資料查知，「東群網版印刷社」早於八十一年度後即未報繳
      營業稅及申報營利所得，另該印刷社之營業處所於八十年三月已申獲准予變更
      為住家用課徵房屋稅，可見該社早已名存實亡，就實質課稅原而言，系爭土地
      之拍定人莊東榮確為自耕之農民殆無疑惑。否則其如前述之歷次購買農地行為
      ，再審被告憑何依據認定其為農民而准予適用土地稅法第三十九條之二免稅之
      規定。
    (三)同一租稅客體，同一課稅基礎，於拍定人具有所謂營利事業負責人期間，其陸
      續購買之農地，就農民身分而言卻有不同認知，顯然再審被告之行政恣意已逾
      越權限而違法，原判決未發見本案與拍定人曾歷次以農民身分仍購買其他農地
      ，是否有適法性、關聯性、差別性與合理性，又未審究再審被告是否已違反行
      政訴訟法第二百零一條規定而阻卻其違法，卻置再審原告之聲請主張於不顧，
      而一味附合再審被告之答辯，原判決似乎忽略了調查權之行使，使得判決主文
      與事實愈見矛盾。
    (四)本案系爭土地之都市使用分區屬保護區林地目，屬土地稅法第五十七條第一項
      第二款規定「耕地以外之其他農業用地」之範圍，其移轉應檢附土地登記簿謄
      本、承受人戶籍謄本、繼續作農業使用承諾書送稅捐機關始得適用土地稅法第
      三十九條之二規定免徵土地增值稅（同法施行細則第五十八條第一項第二款）
      ，因本件非屬耕地範圍，要無「自耕能力證明書之申請及核發注意事項」之審
      查，是以承受人勿需檢附自耕能力證明書，再審原告於聲請狀中請求判決時請
      審酌二者間有無法的共通原則及一致原則，惟原判決謂非耕地與自耕能力證明
      書之審查無涉，諒非不實。又戶政機關之戶籍登記資料絕對具有舉足輕重的證
      明力，而為有司機關所推崇。惟再審被告及原判決卻捨棄政府機關所核發之登
      記證明不用，竟採取僅登錄於稽徵機關內部電腦檔上不確定之營業稅籍資料而
      推定拍定人為名實不相符之農民，原判決所調查之證據法則，顯然是忽略了戶
      籍法所紀錄之專業性與真實性，又將令政府設置戶政事務所及相關主管機關情
      何以堪。
三、經查本院原判決於理由四已載明：「再查拍定人莊東榮，其名下所有沙鹿鎮○○
    段竹林小段八一四地號地目林面積二五六六平方公尺，係於八十五年九月十一日
    以買賣為原因登記取得，同小段一四五之一八地號地目林面積一平方公尺，係於
    八十四年五月六日以買賣為原因登記取得，同鎮○○○段○路厝小段二五三地號
    地目旱面積五三一平方公尺，係於八十五年十月十八日以買賣為原因登記取得，
    大甲鎮○○段五一四地號地目田面積一三四八、八一平方公尺，係於八十五年九
    月二十六日因土地重劃為原因取得，同段一八七地號地目田一七一一、九四平方
    公尺，係於八十六年七月二十五日以買賣為原因登記取得，同段二九八地號地目
    田面積八六○平方公尺，係於八十八年十二月二十四日因繼承取得，同段二九九
    地號地目田面積一四四一、三四平方公尺，同段三○一地號地目田面積一四四一
    、八二平方公尺、同段三○三地號地目田面積四四四○、○九平方公尺，三筆均
    係於八十八年二月一日以贈與為原因登記取得、同段三九四地號地目建面積九三
    、○九平方公尺，於八十五年九月十八日因土地重劃登記取得，同段三六一地號
    地目建面積一二六八、五平方公尺，於八十八年十二月二十四日因繼承取得，有
    原告提出之土地登記簿謄本在卷可稽，亦不足佐證拍定人莊東榮於八十四年五月
    三十一日拍定時，為自行耕作之農民。」，該判決雖記載莊東榮名下所有沙鹿鎮
    ○○段竹林小段八一四地號係於八十五年九月十一日以買賣為原因登記取得，惟
    原卷內並無該地號之土地登記謄本，再審原告於本院前審係提出同段八一四─一
    地號土地登記謄本，依該謄本載明面積為二、五六六平方公尺，登記日期八十五
    年九月十一日，是本院原判決係誤將同段八一四─一地號記載為同段八一四地號
    洵堪認定。則再審原告於本件所主張莊東榮取得大甲鎮○○段一八七地號、五一
    四地號及沙鹿鎮○○段竹林小段八一四─一地號等農地之事由，業據其在前訴訟
    程序中提出，並據本院原判決予以斟酌，並說明未予採取之理由，依前所述，自
    不得認再審原告具備「原判決就足以影響於判決之重要證物漏未斟酌」之再審事
    由。再審原告其餘所述理由，僅係就原判決取捨證據、認定事實妄加指摘，均非
    屬行政訴訟法第二百七十三條所定之再審事由，併予敘明。
四、綜上所述，本件再審之訴，顯無理由，爰不經言詞辯論，逕以判決駁回之。
五、依行政訴訟法第二百七十八條第二項、第二百八十一條、第九十八條第三項前段
    ，判決如主文。
中　　華　　民　　國　　 九十三　　 年　　　 九　　　 月　　　二十　　　日
                 臺 中 高 等 行 政 法 院   第 二 庭
                                審 判 長 法 　　 官　胡　國　棟
                                         法 　　 官　林　秋　華
                                         法 　　 官　王　德　麟
右正本證明與原本無異。
如不服本判決，應於判決送達後二十日內向本院提出上訴書狀，其未表明上訴理由者
，應於提起上訴後二十日內向本院提出上訴理由書（須依對造人數附具繕本）；如於
本判決宣示或公告後送達前提起上訴者，應於判決送達後二十日內補提上訴理由書（
須附繕本）。未表明上訴理由者，逕以裁定駁回。
提起上訴應預繳送達用雙掛號郵票三九○元（三十四元及五元郵票各十份）。
中　　華　　民　　國　　 九十三　　 年　　　 九　　　 月　　　二十　　　日
　　　　　　　　　　　　　　　　　　　　法院書記官　蔡　宗　融
